【裁判字號】    90,訴,431
【裁判日期】    900510
【裁判案由】    毒品危害防制條例
【裁判全文】
臺灣彰化地方法院刑事判決                            九十年度訴字第四三一號
    公  訴  人  臺灣彰化地方法院檢察署檢察官
    被      告  甲○○
右列被告因毒品危害防制條例案件，經檢察官提起公訴（九十年度偵字第七三六號）
，本院判決如左：
        主  文
甲○○連續施用第一級毒品，累犯，處有期徒刑貳年，扣案之塑膠袋裝海洛因拾陸小
包（合計淨重壹點柒玖公克，包裝重共計肆點壹貳公克）併各該包裝之塑膠袋拾陸個
，均沒收銷燬之，注射針筒壹支，沒收；又連續施用第二級毒品，累犯，處有期徒刑
拾月。應執行有期徒刑貳年捌月，扣案之塑膠袋裝海洛因拾陸小包（合計淨重壹點柒
玖公克，包裝重共計肆點壹貳公克）併各該包裝之塑膠袋拾陸個，均沒收銷燬之，注
射針筒壹支，沒收。
        事  實
一、甲○○曾於民國（下同）八十三年間，因違反肅清煙毒條例案件，經本院判處有
    期徒刑三年二月，並經台灣高等法院台中分院駁回上訴而確定，入監執行後，於
    八十六年二月五日縮短刑期假釋出獄，八十七年九月三十日縮短刑期假釋期滿未
    經撤銷假釋，執行完畢。其後，於毒品危害防制條例制定公布生效後，曾於八十
    九年二月間初犯施用毒品案件，經台灣彰化地方法院檢察署檢察官依據本院八十
    九年度毒聲字第一八四二號裁定送觀察、勒戒後，認無繼續施用毒品之傾向，業
    於八十九年五月二十六日，以八十九年度毒偵字第一七五四號為不起訴處分確定
    。其於五年之內，仍不知悔改，復基於概括犯意，自九十年一月間某日（約農曆
    年過年前，確切日期甲○○不復記憶，無從查悉）起，至九十年二月二十日止，
    在彰化縣鹿港鎮○○里○○路○段一七五巷八八號住處及鹿港鎮郊公墓等不特定
    處所，將第一級毒品海洛因粉末攪拌成液狀後以針筒皮下注射之方式，約每二、
    三日施用一次，連續施用多次；又基於概括犯意，於前開時、地，將第二級毒品
    安非他命置於鋁箔紙上燒烤使成氣體再予以吸食之方式，約每二、三日吸食一次
    ，連續施用多次。經警於九十年二月二十日午後五時二十分許，在彰化縣鹿港鎮
    ○○里○○路○段一七五巷八八號住處查獲，並當場扣得其所有之塑膠袋裝第一
    級毒品海洛因十六小包（淨重合計一．七九公克，包裝重四．一二公克）及供施
    打第一級毒品海洛因之針筒一支。經依檢察官依據本院九十年度毒聲字第七四二
    號裁定送觀察、勒戒後，認有繼續施用毒品之傾向，並據本院九十年度毒聲字第
    一一二一號裁准強制戒治。
二、案經彰化縣警察局鹿港分局報請臺灣彰化地方法院檢察署檢察官偵查起訴。
        理  由
一、訊據被告甲○○（以下簡稱被告）固坦承有施用第一、二級毒品海洛因與安非他
    命之犯行，惟供稱：伊係將海洛因與安非他命同時放置於吸食器內再以火燒烤，
    而施用之等語。經查：被告於前開期間及地點連續施用第一、二級毒品之事實，
    除據被告自白外，並有如事實欄所示之塑膠袋裝之第一級毒品海洛因計十六小包
    及注射針筒一支扣案可證。再被告於九十年一月十五日及同年二月二十日為警所
    採取之尿液，經檢驗確分別呈現甲基安非他命併嗎啡陽性反應及甲基安非他命陽
    性反應，有彰化縣警察局鹿港分局檢呈列管毒品人口尿液檢體採集送驗紀錄表併
    濫用藥物尿液檢驗報告、彰化縣衛生局煙毒尿液檢驗成績書各一份附卷可稽（見
    彰化縣警察局鹿港分局刑事偵查卷宗第九頁、第十一頁及本院審理卷）。又扣案
    之第一級毒品海洛因並經法務部調查局鑑驗屬實，亦有該局九十年三月十二日（
    八九）陸（一）字第九０一三六一０六號鑑定通知書一紙附卷足憑（台灣彰化地
    方法院檢察署九十年度毒偵字第七三六號偵查卷第五頁）。次查：被告係將第一
    級毒品海洛因粉末以白開水攪拌成液狀後再以針筒注射於右手臂，而將第二級毒
    品安非他命置於鋁箔紙上燒烤，而吸食所產生之煙霧之事實，已據被告於九十年
    二月二十日警訊時供述甚明（見警卷第二頁），並有注射針筒一支扣案可資佐證
    。是被告於本院審理時供稱：將二者同時合併施用云云，核與事證不符，無從憑
    採。又查被告於毒品危害防制條例制定公布生效後，曾於八十九年二月間初犯施
    用毒品案件，經台灣彰化地方法院檢察署檢察官依據本院八十九年度毒聲字第一
    八四二號裁定送觀察、勒戒後，認無繼續施用毒品之傾向，業於八十九年五月二
    十六日，以八十九年度毒偵字第一七五四號為不起訴處分確定之事實，有不起訴
    處分書及刑案資料查註紀錄表在卷足憑。其於五年之內，再犯毒品危害防制條例
    第十條第一項、第二項之施用第一、二級毒品罪，經檢察官依據本院九十年度毒
    聲字第七四二號裁定送觀察、勒戒後，認有繼續施用毒品之傾向，亦有本院裁定
    、台灣彰化看守所附設勒戒處所九十年三月五日函陳之有無繼續施用傾向證明書
    併評估標準紀錄表各一份附卷可稽（同上偵查卷第十二頁至十四頁）。綜上所述
    ，本案事證明確，被告犯行足以認定。
二、按海洛因與安非他命分屬第一、二級毒品，此稽之毒品危害防制條例第二條第二
    項第一、二款之規定可明。核被告所為，係犯毒品危害防制條例第十條第一項之
    施用第一級毒品罪及同條第二項之施用第二級毒品罪。其於施用之際，分別持有
    第一、二級毒品海洛因與安非他命之行為，應為施用之高度行為吸收，均不另論
    罪。又其多次施用第一級毒品海洛因及第二級毒品安非他命之行為，均時間密接
    、犯罪構成要件復相同，顯係基於概括犯意反覆為之，皆應依刑法第五十六條連
    續犯之規定，各論以一罪，並分別加重其刑。公訴人於起訴書雖認定被告基於概
    括犯意，自八十九年五月二十六日出所後起，至九十年二月二十日止，有連續施
    用第一、二級毒品多次之犯行，惟除如事實欄所示之犯罪事實外，其餘被訴事實
    ，並查無任何積極證據足資證明，原應另為無罪之判決，但因公訴人認此部分與
    上開有罪部分，有連續犯之關係，屬裁判上一罪，爰不另為無罪之諭知。被告所
    犯上開二罪，犯意各別，構成要件互殊，不具裁判上或實質上一罪之關係，應分
    論併罰。查被告前於八十三年間，因違反肅清煙毒條例案件，經本院判處有期徒
    刑三年二月，並經台灣高等法院台中分院駁回上訴而確定，入監執行後，於八十
    六年二月五日縮短刑期假釋出獄，八十七年九月三十日縮短刑期假釋期滿未經撤
    銷假釋，執行完畢之事實，有本院被告全國前案紀錄表、台灣彰化地方法院檢察
    署刑案資料查註紀錄表一份附卷足按，其於有期徒刑執行完畢後，五年以內再犯
    有期徒刑以上之本罪，為累犯，所犯上開二罪之本刑，俱應依刑法第四十七條之
    規定遞加重之。按施用毒品，除戕害自身之健康、生命外，並已衍生危害家庭之
    不良後果，且損及社會、國家之整體利益。被告前曾犯施用毒品罪（相當於現行
    法之施用第一級毒品罪）案件，經法院判處有期徒刑確定，並執行完畢。其後，
    於毒品危害防制條例制定公布生效後，復犯施用毒品案件，經觀察、勒戒後，已
    無繼續施用之傾向，經不起訴處分確定後，尚不能深切體悟，自愛自重，猶不顧
    施用毒品對其個人、家庭及社會、國家所造成之危害與負累，而再犯之，難認其
    罪責係屬輕微，自應受相當之刑罰制裁，始符社會正義。再斟酌被告既無從僅藉
    由觀察、勒戒及強制戒治處分，根除其犯罪之潛在危險，自應佐以相當之有期徒
    刑，以強化其違法意識，庶幾克其功效。揆之被告曾有施用毒品罪前科，且於前
    案實施觀察、勒戒完成，經不起訴處分後，復連番累次無視行為之危害性而更犯
    之，且持有毒品之數量非微，而施用毒品已陷溺甚深，已生危害家庭之情事（參
    見警卷第四頁）等情節，參酌施用第一級毒品罪，其法定本刑係六月以上，五年
    以下，而施用第二級毒品罪係三年以下有期徒刑，其所犯之施用第一級毒品罪與
    第二級毒品罪應量處之刑期，酌情各不應量處二年及十月未滿之有期徒刑為允宜
    ，否則，無異以兒戲相待，實難促使被告醒悟行為之可責性。爰審酌被告之素行
    、犯罪之動機、情節、所生危害及其他犯罪情節，並犯後之態度等一切情狀，量
    處如主文所示之刑，並定其應執行刑。切望被告往後能省思生命之意義、價值與
    責任，善自珍惜，惕勵自新，痛下決心革除惡習，斷絕損友，專心戮力於工作及
    家庭，勿抱持自暴自棄與僥倖行險之心理，繼續頹廢墮落，而愧負國家政府助成
    戒斷毒癮之旨意與期待，與父母自幼撫育長成之苦心與殷望，並見笑鄉里，遺羞
    後世子孫。至扣案如事實欄所示之塑膠袋裝海洛因十六小包係屬第一級毒品，各
    該包裝用之塑膠袋十六個，因事實上無從與附著其上之海洛因完全析離，自應分
    別併認係屬第一級毒品，不問何人所有，均依毒品危害防制條例第十八條第一項
    前段，諭知沒收銷燬之。另注射針筒一支，被告於本院審理時雖供稱：「是警方
    於附近搜到的，不是我丟的」云云，但稽之被告於檢察官偵訊時，則供稱：朋友
    託我的云云，前後所供互岐，均無從採憑。衡之該針筒係經警在被告住處當場連
    同海洛因所查扣，有警訊筆錄可稽，既為被告所支配、管領及使用無訛，按之「
    占有者推定為所有者」之民事法理，應足推定為被告所有，又核其用途，係供施
    打第一級毒品海洛因所用之器具，爰依刑法第三十八條第一項第二款之規定，併
    於被告所犯之施用第一級毒品罪刑內宣告沒收之。
據上論斷，應依刑事訴訟法第二百九十九條第一項前段，毒品危害防制條例第十條第
一項、第二項、第十八條第一項前段，刑法第十一條前段、第五十六條、第四十七條
、第五十一條第五款、第三十八條第一項第二款，判決如主文。
中      華      民      國    九十      年      五      月      十      日
                                臺灣彰化地方法院刑事第一庭
                                      法      官   蔡  紹  良
右正本證明與原本無異。
如不服本判決，應於判決送達後十日內，向本院提出上訴狀（須附繕本）。
                                      法院書記官   王  惠  嬌
中      華      民      國    九十      年      五      月     十七     日
附錄：
毒品危害防制條例第十條：
施用第一級毒品者，處六月以上五年以下有期徒刑。
施用第二級毒品者，處三年以下有期徒刑。


司法院資訊處製作；財團法人民間司法改革基金會備份。
